臺灣高雄地方法院刑事判決　　　　　　　　　　　　　九十年度訴字第一八八八號
　　公　訴　人　臺灣高雄地方法院檢察署檢察官
　　被　　　告　乙○○
　　選任辯護人　王仁聰律師
右列被告因殺人未遂等案件，經檢察官提起公訴（八十九年度偵字第二０七三四號）
，本院判決如左：
    主  文
乙○○無罪。
    理  由
一、公訴意旨略以：被告乙○○於八十九年一月間某日，在高雄縣林園鄉○○村○○
    ○路七五號處，因細故與同居人甲○○發生爭執，竟出言恐嚇甲○○稱：如不願
    與其在一起，就要持槍打死等語，致甲○○心生畏懼。再於八十九年三月二十一
    日凌晨二時許，在上址又因細故與甲○○發生爭執，竟再揚言一起死，並即持去
    漬油潑灑自己及甲○○並點燃，致造成甲○○全身百分之五十吸入性灼傷，因認
    其涉有刑法第三百０五條恐嚇危害安全及同法第二百七十一條第二項、第一項之
    殺人未遂罪嫌。
二、按犯罪事實應依證據認定之，無證據不得推定其犯罪事實，又不能證明被告犯罪
    者，應諭知無罪之判決，刑事訴訟法第一百五十四條、第三百零一條第一項分別
    定有明文。而刑事訴訟法上所謂認定犯罪事實之證據，係指足以認定被告確有犯
    罪行為之積極證據，如未能發現相當證據或證據不足以證明，自不能以推測方法
    或擬制之詞，為判斷資料（最高法院二十九年上字第三一０五號、四十年臺上字
    第八六號判例參照）。又告訴人之告訴，係使被告受刑事訴追或處罰為目的，必
    其指訴尚有其他旁證可資參酌而查與事實相符，始得據為認定被告犯罪之依據；
    又認定不利於被告之事實，須依積極證據，苟積極證據不足為不利於被告事實之
    認定時，即應為有利於被告之認定，不必有何有利之證據（最高法院七十三年度
    台上字第二二八一號、三十年度上字第八一六號判例參照）。
三、本件公訴人認被告劉懿彰涉有前開恐嚇及殺人未遂罪嫌，無非係以告訴人甲○○
    之指述、證人方君彙證稱告訴人曾向其提及遭被告恐嚇不得離去，否則要對家人
    不利等語，證人郭志文、劉君君、黃俊謙之證言均無法證明係告訴人持去漬油潑
    灑自己點火，及診斷證明書一紙，為其論罪之依據，訊據被告則堅持否認有何上
  開恐嚇及殺人未遂犯行，辯稱：伊並未出言恐嚇告訴人，至告訴人被燒傷一節，
    係因伊要到大陸經商，告訴人不讓伊前往始生爭執，當時告訴人係持去漬油撥灑
    自己並點火燃燒，伊則係在救助過程中，被去漬油濺到亦遭燒傷等語。
四、經查：
（一）告訴人認被告對其恐嚇一節，業於審理中供稱：大概在八十九年一月的時候，
      被告當我面說：如果不在一起，就要拿槍打死我，講完後就跑出去拿一個袋子
      回來，我以為裡面有槍，就害怕躲在被告母親背後，當天被告恐嚇的事情，被
      告媽媽、妹妹都知道等語明確。（見本院九十年十一月二十七日訊問筆錄），
      證人即被告之友人方君彙亦於偵查中到庭證述：「‧‧‧李女曾告訴我好幾次
      說被劉懿彰打，我勸他離開，他說被被告恐嚇，不准離開他，否則會對他家人
      不利。」（見偵查卷第八十六頁背面），觀諸兩人所述內容，被告恐嚇之言詞
      一說為欲持槍行兇、一說為欲對其家人不利，內容不盡相符，故能否單憑證人
      方君彙證言以佐被告於八十九年一月時曾以上開言詞恐嚇告訴人，已非無疑，
      再質之告訴人被告對其恐嚇之記錄，其供稱：「（問：被告之前有無恐嚇你？
      ）答：沒有，只有那一次。」（見本院九十一年一月十七日訊問筆錄），此又
      與證人方君彙前述告訴人曾向其告知數次遭被告恐嚇等情有所差異，另證人即
      被告之母劉陳金米、被告之姐劉素杏均到庭表示：八十九年一月份時，告訴人
      與被告雖有發生爭吵，但未聽聞被告曾以上開言詞恫嚇告訴人（見本院九十一
      年二月五日訊問筆錄），復參以縱認告訴人及證人方君彙上開所言為真，倘被
      告所述欲對其家人不利或欲持槍行兇之言語足使告訴人心生畏懼，告訴人應無
      嗣後又數次欲求分手，而與被告發生爭吵之理。從而，告訴人前開指述尚乏其
      他積極證據以資證明，難單憑其所言遽入被告於罪。
（二）告訴人對其遭火燒傷原因，固於偵、審中供稱：當日係因伊欲離開被告，兩人
      發生爭執，過程中伊盤坐地上，被告坐在床邊，約隔兩尺遠，被告拿去漬油先
      潑灑自己後再潑向伊，之後即點火燃燒等語明確（見本院九十年十月九日、十
      一月二十七日、九十一年一月十七日訊問筆錄），被告就事發經過則供陳：大
      概凌晨四、五點時候，我們因為我要去大陸之事情在房間內跟我發生爭吵。後
      來她就在我房間內放電視的櫃子裡拿出揮發油，往她自己臉部正面大概在額頭
      的部分淋下來，煞那間就著火了，當時我在床上躺者，撲過去想把她的揮發油
      打掉，卻因被棉被絆倒，反被油濺到我身上也著火受傷，甲○○被撲倒在地之
      後床就起火燃燒，後來我爬起來之後把甲○○帶到廁所沖水，沖完水之後，甲
      ○○身上的火就滅了，我又拿一水桶把房間失火撲滅，後我跑下樓要帶甲○○
      要去醫院等語甚詳（見本院九十年十二月二十七日訊問筆錄），首就爭吵之原
      因，兩人所述雖有歧異，惟被告確有與他人討論欲至大陸經商一事，業據證人
      黃俊謙於偵查中到庭證述屬實（見偵查卷九十九頁背面），告訴人初雖堅稱係
      因欲離去被告始生爭執，惟後於審理中又供述：「八十九年三月二十一日晚上
      凌晨一、兩點回家，我兩人有先吸食安非他命，吸食完後，我們因為他說要去
      大陸事情發生爭執‧‧‧」等語，是爭執原因為何，告訴人前後所述已有出入
      ，再被告如何持去漬油潑灑告訴人一節，告訴人之父李文通於偵查中提出聲請
      調查證據狀載明：「‧‧‧後被告離開三樓原來雙方爭吵的房間走到外面，不
      久又走進了原來雙方爭吵的房間（被害人仍在該處），惟此時被告手裡拿了一
      罐東西（事後知道是去漬油），繼續與被害人談判不久‧‧‧」（見偵查卷第
      四十四頁），惟本案事發當時僅告訴人與被告兩人在場，已如前述，上開狀中
      既可載明事發過程，衡情應係告訴人向李文通述及事發經過，其始可敘述如此
      詳盡，惟後於審理中告訴人卻稱：「‧‧‧當時我兩人都坐在地上，我們起口
      角之後，被告從他左後方的櫃子裡用手拿出一瓶去責油出來，因為當時他半躺
      在地上，他先往他身體潑‧‧‧，」（見本院九十一年一月十七日訊問筆錄）
      ，則被告所持去漬油瓶究係由外拿入房中，亦或由房中櫃子取出，其向他人陳
      述內容又與本院供稱之語不同。
（三）告訴人所受之傷勢為臉、頸、前後軀幹兩上肢二至三度灼傷，面積百分之五十
      ，有診斷證明書一紙附卷可稽，至被告受傷部位雖係在顏面、頸部、前胸、左
      鼠蹊部及兩側下肢，有國軍左營醫院九十一年一月十一日，（九一）濟言服字
      第０一０五號函一紙存卷可參，惟燒傷面積僅達百分之二十，除據其供承甚明
      外，本院審理時亦親見告訴人所受傷勢確較被告嚴重許多，倘本案事發經過確
      如告訴人所述，係被告先持去漬油往己身體撥灑後，口中揚言大家乾脆一起死
      算了，再向其臉部潑灑並點火燃燒（見本院九十年十一月二十七日訊問筆錄）
      ，顯見被告當時處於盛怒之下，萌生同歸於盡之念，則其潑灑己身去漬油之量
      ，應不至少於潑灑告訴人之量，所受傷勢亦應與告訴人相當，惟被告實際所受
      傷害卻較告訴人輕微甚多，如此亦令人起疑告訴人供陳被告欲求與其同死之語
      是否為真。另被告家中除其與告訴人居於四樓房間外，其兄居於三樓，其母親
      劉陳金米與女兒居於二樓，業據被告供陳在卷甚明（見本院九十年九月十八日
      訊問筆錄），衡情於室內引火焚物，常因火舌無法控制延燒至他處，進而波及
      四周，被告縱與告訴人有所爭執，氣憤異常，為顧及同住於該處親人安危，亦
      無於居住房內引火自焚或燃燒他人之理。
（四）告訴人曾有自傷情形，除證人劉陳金米證述：告訴人與被告吵架時，有用頭去
      撞牆（見本院九十一年二月五日訊問筆錄）；被告亦供稱：告訴人曾在台中以
      瓷瓶砸自己頭部等語甚明（見本院九十年九月十八日訊問筆錄），告訴人對其
      自傷之紀錄亦坦承：「（問：當天吵架是否頭要去撞牆？）答：是我被打的受
      不了，所以用頭去撞牆。」、「（問：是否曾在台中持花瓶砸自己的頭？）答
      ：我是拿汽水砸自己的頭，當天我是跟被告吵架，吵到精神壓力受不了，所以
      才拿玻璃瓶裝汽水瓶砸我自己頭部，後來我頭部流血，我叫被告帶我去醫院就
      醫。」等語不諱（見本院九十一年二月五日訊問筆錄），顯見告訴人於激烈爭
      執下自制力甚低，易有自傷行為，從而，被告辯稱其與告訴人於劇烈爭吵後，
      告訴人自持去漬油撥灑自己並點火燃燒等情，尚非全然無據。
（六）證人即案發後前往現場處理之警員郭志文雖於審理中供稱：其到現場時，被告
      之女曾告知係告訴人放火的等語（見本院九十年十月九日訊問筆錄），惟證人
      即被告之女劉君君則到庭供陳：伊沒有看到誰放火，只有看到告訴人身上都是
      火等語（見本院九十年十月九日訊問筆錄），是綜合證人上開所述雖無法判斷
      被告辯稱係告訴人自己潑油燃燒等情是否為真，惟若非有積極證據足以證明被
      告確有殺人未遂之犯罪行為，尚不能以被告否認犯罪事實所持之辯解，無從證
      實，即遽為其有罪之認定，有最高法院三十年上字第一八三一號判例意旨可資
      參照。本件既乏積極證據可認被告有殺人未遂犯行，已如前述，揆諸前揭判例
      意旨，尚無法就被告辯詞無法證實，即遽論其罪。
（五）綜上所述，告訴人指述內容既有如上矛盾之處，公訴人認定被告犯嫌所憑之證
      據，即未達通常一般人均不致有所懷疑，而得以確信其為真實之程度，本院無
      從形成有罪之確信。此外，復查無其他積極證據足認被告確有公訴人所指之上
      開恐嚇及殺人未遂犯行，揆諸首揭法條及判例意旨說明，自不能證明被告犯罪
      ，依法應為無罪之諭知，以昭審慎。
據上論斷，應依刑事訴訟法第三百零一條第一項，判決如主文。
中    華    民    國      九十一      年        七      月    二十六    日
                              臺灣高雄地方法院刑事庭
                                  審判長法官  吳宏榮
                                        法官  陳淑卿
                                        法官  黃宗揚
右正本證明與原本無異。
如不服本判決，應於判決送達後十日內，向本院提出上訴狀。
                                      書記官  陳掌珠
中    華    民    國      九十一      年        七      月    二十六    日
